【裁判字號】    98,聲,4149
【裁判日期】    981028
【裁判案由】    聲請停止羈押
【裁判全文】
臺灣桃園地方法院刑事裁定              98年度聲字第4149號
聲  請  人
即  被  告  甲○○
                    （
指定辯護人  本院公設辯護人彭詩雯
上列聲請人即被告因違反毒品危害防制條例等案件，經檢察官提
起公訴（97年度偵字第23700 號），聲請人聲請具保停止羈押，
本院裁定如下：
    主  文
聲請駁回。
    理  由
一、本件聲請人即被告甲○○因涉犯毒品危害防制條例等案件，
    經本院訊問後，認其犯罪嫌疑重大，且有刑事訴訟法第 101
    條第1項第3款之情形，並有羈押之必要，於民國98年3月6日
    執行羈押，並於同年6月6日、8月6日、10月6 日延長羈押在
    案，合先敘明。
二、聲請意旨略以：本件被告羈押至今已近1 年，所涉案件亦已
    判決，無勾串共犯或證人之可能，復無使案情晦暗之危險，
    要無刑事訴訟法第101 條第1項第2款之羈押原因，即無羈押
    之必要。又被告雖形式上符合同項第3 款重罪之羈押要件，
    然羈押屬干預人身自由最大之強制處分，自僅得作為保全程
    序之最後手段，故在被告無逃亡或使案情晦暗之危險時，即
    欠缺羈押之必要性，況我國甫於民國98年3 月底批准公民及
    政治權利國際公約，其中第14條明文保障刑事被告受公平審
    判之人權，否則即有違反無罪推定原則，且司法院大法官會
    議釋字第665 號解釋闡明縱被告涉犯重罪亦須有逃亡或串證
    之虞始得裁定羈押，不得祇以重罪作為羈押之唯一理由。是
    本件被告並無羈押之必要，復有固定住居所，願隨傳隨到，
    請求准予具保停止羈押云云。
三、按被告經法官訊問後，認為犯罪嫌疑重大，而有刑事訴訟法
    第101條第1項所列情形之一，非予羈押，顯難進行追訴、審
    判或執行者，得羈押之。查被告甲○○所涉毒品危害防制條
    例第6條第2、3項，刑法第231條之1第1項等犯行，既有證人
    即被害人A女、B女於偵查中之指訴及相關扣案證物可佐，所
    涉上開犯行非但罪嫌重大，復係犯最輕本刑為5 年以上有期
    徒刑之罪，非予羈押，顯難擔保日後審判之進行及刑罰之執
    行，此羈押之事由無從因被告之具保而得消滅。至被告雖以
    前詞云云置辯，惟查：
(一)、按被告經法官訊問後，認為犯罪嫌疑重大，而有：一、逃亡
    或有事實足認為有逃亡之虞者。二、有事實足認為有湮滅、
    偽造、變造證據或勾串共犯或證人之虞者。三、所犯為死刑
    、無期徒刑或最輕本刑為5 年以上有期徒刑之罪者情形之一
    者，非予羈押，顯難進行追訴、審判或執行者，得羈押之，
    此由觀之刑事訴訟法第101條第1項規定自明。再刑事訴訟法
    第101 條第1項第3款規定，於被告犯該款規定之罪，犯罪嫌
    疑重大，且有相當理由認為有逃亡、湮滅、偽造、變造證據
    或勾串共犯或證人之虞，非予羈押，顯難進行追訴、審判或
    執行者，得羈押之。於此範圍內，該條款規定符合憲法第23
    條之比例原則，與憲法第8 條保障人民身體自由及第16條保
    障人民訴訟權之意旨，尚無牴觸。復刑事訴訟法第101條第1
    項第3 款規定之羈押，係因被告所犯為死刑、無期徒刑或最
    輕本刑為5 年以上有期徒刑之罪者，其可預期判決之刑度既
    重，該被告為規避刑罰之執行而妨礙追訴、審判程式進行之
    可能性增加，國家刑罰權有難以實現之危險，該規定旨在確
    保訴訟程式順利進行，使國家刑罰權得以實現，以維持重大
    之社會秩序及增進重大之公共利益，其目的洵屬正當。又基
    於憲法保障人民身體自由之意旨，被告犯上開條款之罪嫌疑
    重大者，仍應有相當理由認為其有逃亡、湮滅、偽造、變造
    證據或勾串共犯或證人等之虞，法院斟酌命該被告具保、責
    付或限制住居等侵害較小之手段，均不足以確保追訴、審判
    或執行程式之順利進行，始符合該條款規定，非予羈押，顯
    難進行追訴、審判或執行之要件，此際羈押乃為維持刑事司
    法權有效行使之最後必要手段，於此範圍內，尚未逾越憲法
    第23條規定之比例原則，符合本院釋字第392號、第653號、
    第654號解釋意旨，與憲法第8條保障人民身體自由及第16條
    保障人民訴訟權之意旨，尚無違背，司法院大法官會議釋字
    第665號著有解釋文及理由書可資參照。
(二)、次按羈押被告乃刑事訴訟上不得已之措施，法院於認定羈押
    被告之原因是否存在時，僅就被告是否犯罪嫌疑重大，有無
    刑事訴訟法所定羈押情形及有無保全被告或證據使刑事訴訟
    程序順利進行之必要為審酌，至被告之家庭、事業、經濟狀
    況等其他情形，則非在斟酌之列。茲被告既係被追訴違反毒
    品危害防制條例第6條第2、3項及刑法第231 條之1等規定，
    並有前述證人A女、B女及相關卷存事證可為憑佐，足認其犯
    罪嫌疑重大，且被告為警查獲之時，尚猶聯繫他人企圖湮滅
    證據，於本件審理期間就共犯、證人之陳述多所妨礙，是有
    相當理由認為其有湮滅證據、勾串共犯、證人等之虞而具有
    刑事訴訟法第第1項第3款之情形，故經斟酌命該被告具保、
    責付或限制住居等侵害較小之手段，均不足以確保追訴、審
    判或執行程式之順利進行，本院依法認定被告確具法定羈押
    原因，並無不合。則本院既已綜合全案事證，並參酌本件被
    告犯罪情節手段殘忍、被害人到庭陳述之意見、本件審理程
    序之進行程度等一切情狀，而認被告若非繼續予以羈押，將
    無從保全未來之審判程序進行，而有繼續羈押之必要，要非
    單以被告涉犯重罪為由予以羈押，已就其羈押之必要性予以
    考量，自無悖於公民及政治權利國際公約、無罪推定原則及
    司法院大法官會議釋字第665 號解釋意旨，被告辯稱本件無
    羈押之必要性云云，洵屬無據，不足以採。
(三)、此外，本件不屬最重本刑為3 年以下有期徒刑、拘役或專科
    罰金之罪，被告亦無懷胎5月以上或生產後2月未滿情形，更
    查無現罹疾病，非保外治療顯難痊癒之事，均核無刑事訴訟
    法第114 條各款所定不得駁回具保聲請停止羈押之情形，亟
    難認有法定停止羈押之事由存在，而認得以具保停止羈押之
    方式使原羈押原因消滅。是以，本件被告原羈押原因仍存在
    ，復核無刑事訴訟法第114 條各款之情形，經本院審酌後，
    認被告羈押原因尚未消滅，並有羈押之必要性，無法以具保
    使之消滅，其聲請具保停止羈押，自難准許，應予駁回。
中    華    民    國    98    年    10    月    28    日
                  刑事第八庭    審判長法  官   林惠霞
                                      法  官   張明儀
                                      法  官   黃翊哲
以上正本證明與原本無異。
如不服本裁定，應於送達後5 日內，向本院提出抗告狀。
                                      書記官   范升福
中    華    民    國    98    年    10    月    28    日


司法院資訊處製作；財團法人民間司法改革基金會備份。
